---
title: "MLM Seminar - Sitzung 3"
subtitle: "Lineare Regression - Modellspezifikation und Modellparameter"
footer:  "[Fortgeschrittene statistische Methoden II](https://josealanis.github.io/stats-website-template/)"
# logo: "images/mlm-formula.png"
editor: visual
format: 
  revealjs: 
    theme: slides.scss
    transition: fade
    slide-number: true
    slide-level: 3
execute:
  freeze: auto
---

## Ziele

Am Ende des heutigen Termins solltet ihr folgede Fragen beantworten können:

- Wie unterschiedet sich eine einfache (lineare) Regression von einem Multi-Level Modell?
- Mit welchen Werten (Modellparameter) kann man die Aussagen eines Modells untersuchen?
  - Welche Modellparameter gibt es?
  - Was sagen sie aus?
  - Wie interpretiert man die Modellparameter **Intercept** und **Steigung**.
- Was versteht man unter *“Fixed-Effects”* und was sind *“Fixed-Effects Modelle”*?

## Rückblick zur letzten Stunde

Konzequenzen hierarchisch organisierter Daten:

- Beobachtungen innerhalb einer Gruppe (auch “Einheit”, oder *“unit”* genannt) ähneln sich stärker als die zwischen den Einheiten.
- Dies verletzt die Unabhängigkeitsannahme der einfachen Regression
  - Viele Beobachtungen beeinflüssen sich gegenseitig oder werden in gleichermaßen beeinflüsst.
  - Die **Beobachtungen** sind also **nicht von einander unabhängig**.

## Die Grundidee eines Regressionsmodells

- Die Ausprägung einer Variable hängt von der Ausprägung einer anderen Variable (oder Kombination von Variablen) ab.

- Das Modell $Y=f(x)+Error$:
  - Erklärt $Y$ anhand von $x$.
    - Wenn man $x$ transformiert (i.e., $f(x)$) bekommt man einer Schätzung von $Y$.

## Beispiel 1

```{r, error=TRUE, results = "hold"}
require(MASS)
require(ggplot2)

ggplot(data = nlschools, aes(x = SES, y = IQ)) +
    geom_point() +
    theme_linedraw() +
    coord_cartesian(ylim = c(0, 20)) +
    theme(axis.text = element_text(size = 12))
```

## Beispiel 1 (linear model)

```{r, error=TRUE, results = "hold"}
require(MASS)
require(ggplot2)

ggplot(data = nlschools, aes(x = SES, y = IQ)) +
    geom_point() +
    geom_smooth(method = 'lm') +
    theme_linedraw() +
    coord_cartesian(ylim = c(0, 20)) +
    theme(axis.text = element_text(size = 12))
```